臺灣臺北地方法院民事判決 
111年度婚字第255號
原      告  甲○○  


被      告  乙○○  
上列當事人間請求離婚等事件，本院於民國一百一十一年十一月
十六日言詞辯論終結，判決如下：
    主      文
准原告與被告離婚。
對於兩造所生未成年子女丙○○(女，民國000年00月00日生，
  身分證字號：Z000000000號)權利義務之行使或負擔由原告單
  獨任之。
訴訟費用由被告負擔。
    事實及理由
壹、程序部分：
    被告經合法通知，未於言詞辯論期日到場，查無民事訴訟法
    第386條所列各款情形，依家事事件法第51條準用民事訴訟
    法第385條第1項前段規定，爰依原告之聲請(見本院卷第120
    頁)，由其一造辯論而為判決。
貳、實體部分：
原告主張：兩造於民國108年6月30日結婚，育有未成年子女丙○
  ○(女，000年00月00日生，身分證字號：Z000000000號)。兩造
  相識時，被告及其母親隱瞞被告罹患思覺失調症，直至原告意
  外懷孕，經被告告知才知悉被告有重大不治之精神病，但被告
  自109年開始迄今均不願就醫服藥，原告擔心被告不吃藥控制
  病情，會做出攻擊行為，被告以前即曾割破前妻衣服，也有破
  壞跟摔東西的行為，並曾於105年11月、108年4月遭強制送醫
  。兩造自結婚以來均處於分居狀態，但被告常以生病為由，故
  意躲在家裡，完全不與原告聯絡，也未盡到照顧子女之責，未
  履行夫妻同居義務。被告完全未工作，兩造初識時，被告及其
  母親佯稱被告在家工作，從事軟體設計，婚後被告母親才告知
  原告，被告經濟全賴母親按月匯款，並稱其無扶養孫女之義務
  ，足見被告無負擔養育家庭之能力。被告於未成年子女生病期
  間，全未探視，有失當父親之責任，且在原告第二胎引產，產
  後大出血有生命危急之際，獨自逃跑，棄原告生死於不顧，不
  配為人配偶。原告曾於110年間告知被告，如仍避不見面不照
  顧子女，兩造將走上離婚之路，並於111年4月要求被告辦理離
  婚事宜，被告卻仍不理會。為此，爰依民法第1052條第1項第8
  款、同條第2項、同法第1055條第1項之規定，提起本件訴訟，
  並聲明：㈠請准原告與被告離婚。㈡對於兩造所生未成年子女丙
  ○○權利義務之行使或負擔，由原告單獨任之。㈢訴訟費用由被
  告負擔。　
被告未於言詞辯論期日到場，亦未提出書狀作任何聲明或陳述
  。　
得心證之理由：　
㈠按有民法第1052條第1 項以外之重大事由，難以維持婚姻者，
  夫妻之一方得請求離婚，民法第1052條第2 項定有明文。又是
  否為難以維持婚姻之重大事由，其判斷標準為婚姻是否已生破
  綻而無回復之希望。而婚姻是否已生破綻無回復之希望，則應
  依客觀的標準，即難以維持婚姻之事實，是否已達於倘處於同
  一境況，任何人均將喪失維持婚姻意欲之程度而定。另婚姻係
  以夫妻共同生活為目的，雙方應以誠摯互信為基礎，相互扶持
  ，共同建立和諧美滿之家庭，倘雙方因理念上之重大差異，互
  不往來，形同陌路，婚姻關係誠摰互信之感情基礎，已經不復
  存在，依一般人之生活經驗處於同一境況，均將喪失維持婚姻
  之意欲，應認顯然難期修復，雙方共同生活的婚姻目的已經不
  能達成，即認符合民法第1052條第2 項所定難以維持婚姻之重
  大事由。
㈡兩造於108年6月30日結婚，育有未成年子女丙○○，被告罹患思
  覺失調症，自109年開始迄今均不願就醫服藥，兩造自結婚以
  來均處於分居狀態，被告常藉故不與原告聯絡，原告曾於110
  年間告知被告，如仍避不見面不照顧子女，兩造將走上離婚之
  路，並於111年4月要求被告辦理離婚事宜，被告仍置之不理等
  情，業據原告到庭陳述綦詳，並有卷附之戶籍謄本、被告之身
  心障礙證明、兩造對話紀錄、被告之就醫及用藥紀錄等件為證
  （見本院卷第13至15頁、第83至92頁）。又被告經合法通知未
  到場抗辯，亦未提出書狀作何聲明或陳述以供本院斟酌。本院
  斟酌前揭證據，堪信原告之主張為真實。
㈢被告於原告詢問：「妳可以搬來跟我住嗎?」、「那你不能主動
  來找我嗎?」、「等你搬出去住時，我是可以主動去你新家」
  、「前提你要給我家裡的鑰匙」時，回以：「不行」、「妳也
  可以永遠都不找，手機永遠沒訊號而已，一切都是看我爽不爽
  而已」、「妳還是得自己想辦法」、「那妳得先讓我爽爽的過
  到妳拿到鑰匙，不然我一生氣拔sim卡妳也拿不到」，更表示
  「想離就離吧」、「我擺明就是不想負這個責任」等語（見本
  院卷第90至92頁）。足見兩造結婚時，雖因原告與被告母親相
  處不睦而未同住，但兩造長期不同居，確實感情盡失，主觀上
  均無意維持婚姻，客觀上徒有夫妻之名而無夫妻之實。又被告
  上開行為，不僅輕忽原告之感受，更無視婚姻家庭之維持，而
  就上開情狀以觀，顯達任何人倘處於同一處境，均將喪失維持
  婚姻之意欲，亦難期有復合之可能，堪認兩造間確有難以維持
  婚姻之重大事由存在，且該事由之發生，係可歸責於被告。準
  此，原告依民法第1052條第2 項之規定請求判決離婚，自屬有
  據，應予准許。
㈣次按夫妻離婚者，對於未成年子女權利義務之行使或負擔，依
  協定由一方或雙方共同任之。未為協定或協定不成者，法院得
  依夫妻之一方、主管機關、社會福利機構或其他利害關係人之
  請求或依職權酌定之。又法院為前條裁判時，應依子女之最佳
  利益，審酌一切情狀，尤應注意下列事項：㈠子女之年齡、性
  別、人數及健康情形。㈡子女之意願及人格發展之需要。㈢父母
  之年齡、職業、品行、健康情形、經濟能力及生活狀況。㈣父
  母保護教養子女之意願及態度。㈤父母子女間或未成年子女與
  其他共同生活之人間之感情狀況。㈥父母之一方是否有妨礙他
  方對未成年子女權利義務行使負擔之行為。㈦各族群之傳統習
  俗、文化及價值觀；前項子女最佳利益之審酌，法院除得參考
  社工人員之訪視報告或家事調查官之調查報告外，並得依囑託
  警察機關、稅捐機關、金融機構、學校及其他有關機關、團體
  或具有相關專業知識之適當人士就特定事項調查之結果認定之
  ，民法第1055條第1項、第1055條之1分別定有明文。又法院為
  審酌子女之最佳利益，得徵詢主管機關或社會福利機構之意見
  、請其進行訪視或調查，並提出報告及建議，家事事件法第10
  6條第1項亦設有明文規定。而所謂未成年子女之最佳利益，應
  指行使或負擔子女權利義務之人，須具備相當之經濟能力及健
  全之人格，足以善盡扶養義務，並提供健康之生活環境，俾未
  成年子女之心智得獲正常發展而言。本件原告請求准予兩造離
  婚並請求酌定對於成年子女丙○○權利義務之行使或負擔，因本
  院已判准兩造離婚，且兩造對於未成年子女權利義務之行使或
  負擔，並未協議，揆諸上開規定，本院對此自有加以酌定之必
  要。　
㈤本院函請新市政府社會局委託社團法人中華民國兒童人權協會
  派員訪視兩造及未成年子女，並就本件未成年子女監護事項進
  行訪視並提出報告及建議，其結果略以：原告願意承擔養育未
  成年子女之責任，一直以來原告是未成年子女之主要照顧者，
  持續累積豐富之照顧經驗，故未成年子女權利義務之行使或負
  擔由原告任之，並無不妥之處，因僅訪視原告及未成年子女，
  僅就原告及未成年子女陳述提供評估及建議，建請法官再斟酌
  兩造當庭陳述及相關事證，依兒童最佳利益綜合評估與裁量等
  語，有新北市政府社會局111年10月27日新北社兒字第1112051
  811號函檢附之社團法人中華民國兒童人權協會之社工訪視調
  查報告附卷可考（見本院卷第103至112頁）。另被告拒絕訪視
  ，亦有映晟社會工作師事務所111年10月6日晟台護字第111053
  8號函檢附之社工訪視調查報告在卷可稽（見本院卷第77至79
  頁）。本院綜核全情及前揭訪視報告之結果，認未成年子女長
  期由原告及照顧，原告具有行使負擔親權之意願及能力，經濟
  及照護環境均相當穩定，並與未成年子女間關係良好，互動自
  然，應足以提供未成年子女之成長生活環境，又無不適合擔任
  親權情形。另審酌被告拒絕訪視，顯見其對於未成年子女之親
  權由何人任之漠不關心。是本院認對於兩造所生未成年子女權
  利義務之行使及負擔由原告單獨任之，應較符合未成年子女之
  最佳利益，爰酌定如主文第2 項所示。　
綜上所述，原告主張兩造間有難以維持婚姻之重大事由存在，
  依民法第1052條第2 項之規定，請求法院判准兩造離婚，並請
  求酌定未成年子女權利義務之行使及負擔由原告單獨任之，均
  有理由，應予准許。又本院既認原告上開離婚之主張為有理由
  ，則其另據同法條第1項第8款之請求，即毋庸再為審酌，附此
  敘明。
本件事證已臻明確，原告其餘之攻擊防禦方法及所提證據，於
  判決結果不生影響，爰不一一論列，併此敘明。　
訴訟費用負擔之依據：家事事件法第51條、民事訴訟法第78條
  。　　
中　　華　　民　　國　　111 　年　　12　  月　　9 　　日
                  家事法庭    法    官    蘇珍芬
以上正本係照原本作成。
如對本判決上訴，須於判決送達後20日內向本院提出上訴狀。如
委任律師提起上訴者，應一併繳納上訴審裁判費。　　　　　
 　
                              書 記 官    羅  蓉
中　　華　　民　　國　　111 　年　　12　　月　　9 　　日